臺灣臺中地方法院民事裁定　100年度調訴字第1號
原　　　告　吳林葉
訴訟代理人　吳健甫
被　　　告　王曹清雲
訴訟代理人　賈俊益律師
上列當事人間宣告調解無效等事件，本院裁定如下：
    主    文
原告之訴駁回。
訴訟費用由原告負擔。
    理    由
一、按調解經當事人合意而成立；調解成立者，與訴訟上和解有
    同一之效力；調解有無效或得撤銷之原因者，當事人得向原
    法院提起宣告調解無效或撤銷調解之訴，民事訴訟法第416
    條第1、2項、第定有明文。又依民事訴訟法第416條第4項準
    用同法第500條第1項前段、第501條第1項之規定，提起宣告
    調解無效或撤銷調解之訴，應於三十日之不變期間內為之，
    且應於起訴狀內表明：(一)當事人及法定代理人，(二)聲明不服
    之調解及提起宣告調解無效或撤銷調解之訴之陳述，(三)應於
    如何程度宣告調解無效或撤銷已成立之調解，及就本案如何
    判決之聲明，(四)宣告調解無效或撤銷調解之理由，及關於此
    項理由，並遵守不變期間之證據。
二、本件原告起訴意旨略謂：(一)被告前訴請原告分割共有之台中
    市○區○村段164地號土地，由本院以97年度訴字第2599號
    受理在案，惟被告僅為上開土地之受讓人、而非共有人，自
    無從辦理共有物之分割，乃原審法院依當事人之聲請而移送
    調解後，竟就兩造分割上開土地成立調解（本院98年度移調
    字第3號），被告之身分有所錯誤，且對原告構成詐欺。(二)
    另「調解筆錄上有記載原告同意出具同意書，但調解當天原
    告之子即原告之訴訟代理人吳健甫亦出席且曾向法官表示，
    卻未記載此一部分，該調解筆錄中有關原告願意出具同意書
    之部分為原告所不知，當初代理調解之訴訟代理人黃雅琴律
    師逾越原告之授權而為該部份之調解，原告爰另撤銷該調解
    筆錄中就原告同意出具同意書之法律行為」。(三)又被告於該
    調解過程中向原告詐欺現金，故調解筆錄記載「相對人（指
    本件原告）願補償聲請人（指本件被告）新台幣（下同）12
    5萬元」等語，亦構成撤銷事由等語。
三、經查：本件被告日前訴請本件原告分割共有之台中市○區○
    村段164地號土地、而由本院以97年度訴字第2599號受理在
    案，被告在該事件訴訟繫屬期間，確為台中市○區○村段16
    4地號土地之共有人等情，此有該土地謄本附於上開卷內可
    稽，已據本院依職權調閱該97年度訴字第2599號卷宗查明。
    故原告主張被告並非土地之共有人而訴請分割共有物、並進
    而成立訴訟上調解等情，顯然與事實不符而不足採。故本院
    98年度移調字第3號之調解內容，並無原告所稱非共有人成
    立分割共有物調解之實體法上無效原因存在。另外，原告曾
    於100年7月14日即對被告提起宣告本院98年度移調字第3號
    調解無效或撤銷該調解之訴，嗣又於同年9月13日具狀撤回
    該訴訟等情，已經本院依職權調閱本院100年度重訴字第355
    號卷宗查明。由此可見，原告最晚在100年7月14日之前即已
    知悉本院98年度移調字第3號調解之相關內容。易言之，原
    告對於由黃雅琴律師代理其與被告成立上開調解，以及原告
    依該調解內容應給付被告125萬元等情，均早已知之甚稔。
    姑不論依黃雅琴律師在上開訴訟中所提出之委任狀（見本院
    97訴字第2599號卷第25頁），已為本件原告賦予在該訴訟中
    之特別代理權，原告遲至100年10月4日始另行提起本件宣告
    本院98年度移調字第3號調解無效或撤銷該調解之訴，顯然
    已逾提起宣告調解無效或撤銷該調解之訴之30日不變期間，
    其縱有未逾實體法關於撤銷權除斥期間規定之可能性，因提
    起宣告調解無效或撤銷該調解之訴，為訴訟法對於法院成立
    調解所設之救濟方法，民事訴訟法既已明定其提起訴訟之不
    變期間，自應排除其他實體法除斥期間規定而優越適用。本
    院基於上開說明，因而認定本件原告提起本件宣告本院98年
    度移調字第3號調解無效或撤銷該調解之訴，為不合法，應
    予裁定駁回。
四、依民事訴訟法第416條第4項、502條第1項、第95條、第78條
    規定，裁定如主文。
中    華    民    國   100    年    11    月    22    日
                  民事第四庭    法  官  王永春
正本係照原本作成。
如不服本裁定應於送達後10日內向本院提出抗告狀，並繳納抗告
費新臺幣1000元。
中    華    民    國   100    年    11    月    23    日
                                書記官  趙振燕